臺灣高等法院臺中分院民事判決　　　　100年度建再易字第2號
再審　原告　仇春娟
　　　　　　仇藍敦秀
再審　被告　樓火池
上列當事人間請求損害賠償事件，再審原告對於中華民國99年5
月4日本院98年度建上易字第21號第二審確定判決，提起再審之
訴，本院判決如下：
    主  文
再審之訴駁回。
再審訴訟費用由再審原告負擔。
    事實及理由
一、本件再審原告起訴主張：本院98年度建上易字第21號確定判
    決（下稱原確定判決），就伊等本於侵權行為之法律關係，
    請求再審被告賠償損害新台幣100萬元本息部分，判決渠等
    敗訴，然查：(一)伊等於民國100年1月14日赫然發現，伊等所
    有系爭房屋之鐵門內側，因再審被告之不當施工，導致結構
    受損而滲水鏽蝕，有再審證一之照片5張為證，但因平日鐵
    門皆係上捲放置且有屋內雜物阻擋而未察覺現狀。雖系爭房
    屋確係因相鄰房屋施工之震動而受有結構性破壞，導致天雨
    即滲水之事實，於前訴訟程序判決確定前即發生，而鐵捲門
    內側因房屋漏水造成鏽蝕之事實，需一定時日才能顯現，故
    伊等於前訴訟程序無法及時提出此一證明系爭房屋結構遭受
    破壞之重要物證。(二)又伊等於前訴訟程序判決確定後之100
    年1月18日，發現室內地板因天雨竟由地面滲出水痕，此有
    再審證三之照片2張為證。而觀諸該新證物照片內所示滲水
    所在位置，可證明再審被告於其室內工程施做時不當施工，
    致兩造房屋共用之共同柱A下方及牆面、地基產生破裂，造
    成伊所有系爭房屋地面連接再審被告所施工之共同柱A之地
    面下層發生破裂毀損，直至100年1月18日方才發現該裂痕因
    持續甚至擴大，遇天雨後滲出水來。故本件確有原確定判決
    未經審酌且足以動搖原確定判決之新證物，而渠等自發現前
    揭新證物至再審起訴時未逾30日，為此，爰依民事訴訟法第
    496條第1項第13款、第497條規定，提起本件再審之訴，並
    聲明求為：(一)原確定判決廢棄。(二)再審被告應給付再審原告
    100萬元，及自96年7月3日止至清償日止，按年息百分之5計
    算之利息。(三)再審及前審歷次訴訟費用均由再審被告負擔。
二、再審被告方面：本件未經言詞辯論，再審被告亦未提出書狀
    作何聲明或陳述。
三、按再審之訴，應於30日之不變期間內提起。前項期間自判決
    確定時起算，判決於送達前確定者，自送達時起算；其再審
    之理由發生或知悉在後者，均自知悉時起。但自判決確定後
    已逾五年者，不得提起。且再審之訴，應以訴狀表明再審理
    由及關於再審理由並遵守不變期間之證據。民事訴訟法第50
    0條第1項、第2項及第501條第1項第4款分別定有明文。又雖
    再審之理由知悉在後者，應自知悉時起算，但再審原告主張
    其知悉再審理由在後，應就此利己事實負舉證責任（最高法
    院30年抗字第443號判例、98年度台抗字第616號裁定意旨可
    資參照）。經查，本院原確定判決係不得上訴最高法院事件
    ，於99年5月4日宣示時即告確定，而原確定判決正本係於99
    年5月10日送達再審原告，此有送達證書附於本院98年度建
    上易字第21號卷第128頁可憑，是依前揭規定，再審原告提
    起再審之訴之30日不變期間，應自原確定判決送達時即99年
    5月10日起算，乃再審原告遲至於100年1月26日始遞狀提起
    本件再審之訴，顯逾上開規定之30日不變期間。
四、再審原告雖主張其等係於100年1月18日始發現系爭房屋內之
    地板裂痕持續擴大，致天雨地面有滲水現象，此為原確定判
    決未經審酌而足以動搖原確定判決之新證物，原確定判決有
    再審理由，其等據此提起再審之訴未逾30日云云，並提出再
    證三連接共同柱A面滲水之照片2幀為據（見本院建再易字卷
    第12頁）。然依再審原告於原確定判決第一審訴訟程序進行
    中，在97年2月4日陳報狀所提之陳志明建築師事務所製作之
    系爭房屋修繕工程預算書，其中編號23、24照片內所示系爭
    房屋一樓後陽台現況；及於第二審98年8月12日準備程序期
    日當庭提出編號(三)照片內所示系爭房屋與再審被告相鄰之共
    同壁周圍現況（第一審卷第54頁，第二審卷第44頁），均核
    與上開再審原告就主張其等係於100年1月18日知悉再審理由
    之事實所提之照片內容雷同，業據本院調閱原確定判決卷宗
    查核無誤。再審原告就此雖提出載有上開日期拍攝之照片2
    幀，主張伊等係於100年1月18日知悉再審理由云云，惟攝影
    照片上日期之列載，可透過攝影機功能選項自行設定調整，
    攝影日期非必即為實際發現前揭系爭房屋內地面滲水現象之
    時點，依上開照片尚不足證明再審原告確係於100年1月18日
    始發現前開其等所主張之新證物。再審原告就再審理由發生
    或知悉在後之事實，復未另行表明其他遵守不變期間之證據
    ，即難逕認其等就再審理由有發生或知悉在後之情事。故其
    等提起本件再審之訴之不變期間，仍應依民事訴訟法第500
    條第1項、第2項前段規定起算，要無同法條第2項後段規定
    知悉在後之適用。從而，再審原告據此提起之該部分再審之
    訴，顯已逾30日之不變期間，而屬不合法，應予駁回。
四、況當事人發見未經斟酌之證物或得使用該證物，如經斟酌可
    受較有利益之裁判者，得以再審之訴對於確定終局判決聲明
    不服，但以如經斟酌可受較有利益之裁判者為限。民事訴訟
    法第496條第1項第13款固有明文。惟所謂當事人發現未經斟
    酌之證物或得使用該證物者，係指在前訴訟程序不知有該證
    物，現始知之，或雖知有此證物而不能使用，現始得使用者
    而言（最高法院32年上字第1247號判例參照）。即事實審言
    詞辯論終結前未存在之證物，或已存在並能利用而不提出，
    或已提出之證物，均不得據為再審理由。又民事訴訟法第49
    7條固亦規定：不得上訴於第三審法院之事件，其經第二審
    確定之判決，如就足影響於判決之重要證物，漏未斟酌者，
    得提起再審之訴。惟上開法條所稱「就足以影響於判決之重
    要證物漏未斟酌」之情形，係指第二審言詞辯論終結前，「
    已經存在並已為聲明」之證物，而第二審並未認為不必要仍
    忽略證據聲明未為調查；或已為調查而未就其調查之結果予
    以判斷，且以該證物足以動搖原確定判決之基礎者為限。
(一)、查本件再審原告主張其等於原確定判決宣示確定後之100年1
    月14日，發現系爭房屋鐵門內側因房屋受結構性破壞而滲水
    ，造成鏽蝕現象產生，原確定判決未予斟酌，而有民事訴訟
    法第496條第1項第13款及同法第497條規定之再審事由云云
    ，並提出再證一列載100年1月18日之照片5幀為證（見本院
    建再易字卷第8、9頁），惟本院原確定判決係於99年4月20
    日言詞辯論終結，而前揭再審原告所提出之照片乃係於100
    年1月18日所拍攝，是前揭照片顯非原確定判決事實審言詞
    辯論終結後始存在之證物，揆諸前開說明，自無所謂「發現
    」未經斟酌之證物可言，則再審原告據以主張原確定判決具
    有民事訴訟法第496條第1項第13款之再審事由，即有未合。
    又前揭照片既係於原確定判決事實審言詞辯論終結後始存在
    之證物，自屬再審原告於前訴訟程序中所未提出或聲請調查
    之證物，原確定判決就此當不生漏未斟酌之問題，是再審原
    告據此主張原確定判決具有民事訴訟法第497條所規定之再
    審事由，亦非有據。
(二)、綜上所述，再審原告主張原確定判決具有民事訴訟法第496
    條第1項第13款、第497條所規定之再審事由，全不足取。從
    而再審原告執此提起本件再審之訴，為顯無再審理由，爰不
    經言詞辯論，以判決駁回之（參照最高法院44年度臺上字第
    566號判例）。
五、據上論結，本件再審之訴為不合法及顯無理由，爰依民事訴
    訟法第502條第1項、第2項、第85條第1項前段、第78條，判
    決如主文。
中    華    民    國   100    年    3     月    1     日
                民事第二庭    審判長法  官  邱森樟
                                    法  官  翁芳靜
                                    法  官  謝說容
以上正本係照原本作成。
不得上訴。
                                    書記官  胡美娟
中    華    民    國   100    年    3     月    2     日
                                                      Ａ